【裁判字號】    95,易,744
【裁判日期】    950731
【裁判案由】    竊盜
【裁判全文】
臺灣高雄地方法院刑事判決               95年度易字第744號
公  訴  人  臺灣高雄地方法院檢察署檢察官
被      告  乙○○
                      號
上列被告因竊盜案件，經檢察官提起公訴（95年度偵字第10262
號），經本院合議庭裁定改依簡式審判程序審理並判決如下：
    主  文
乙○○攜帶兇器竊盜，處有期徒刑陸月，如易科罰金，以參佰元
折算壹日。緩刑貳年。扣案之鐵鎚、鐵橇各壹支沒收。
    事  實
一、乙○○基於為自己不法所有之犯意，於民國95年4 月4 日16
    時許，攜帶其所有客觀上足以傷害人之身體，足供兇器使用
    之鐵鎚、鐵橇各1 支，騎乘腳踏車至高雄市左營區自治新村
    110 號附近，以挖掘拆卸之方式，竊取高雄市左營區公所所
    有之鐵製水溝蓋2 個，得手後將該水溝蓋置於腳踏車菜籃內
    ，適為李章煌路過發現報警當場查獲，並當場扣得其竊得之
    鐵製水溝蓋2 個，及其所有之鐵鎚、鐵橇各1 支。
二、案經高雄市政府警察局左營分局報請臺灣高雄地方法院檢察
    署檢察官偵查起訴。
    理  由
一、本件被告乙○○所犯為死刑、無期徒刑或最輕本刑為3 年以
    上有期徒刑以外之罪，其於準備程序中就被訴事實為有罪之
    陳述，經法官告知簡式審判程序之旨，並聽取公訴人及被告
    之意見後，爰依刑事訴訟法第273 條之1 第1 項規定，由受
    命法官獨任進行簡式審判程序，合先敘明。
二、上揭犯罪事實，迭據被告於偵查及本院審理中坦承不諱，核
    與證人李章煌、丙○○於警詢中所證訴之情節相符，並有被
    告所有供犯罪所用之鐵鎚、鐵橇各1 支支扣案足資佐證，此
    外復有贓物認領保管單、現場及贓物照片2 幀、扣案兇器照
    片2 幀在卷可稽，足見被告前開自白核與事實相符，應可採
    信。綜上所述，本案事證明確，被告犯行洵堪認定。
三、按刑法第321 條第1 項第3 款之攜帶兇器竊盜罪，係以行為
    人攜帶兇器竊盜為其加重條件，此所謂之兇器，其種類並無
    限制，凡客觀上足以對人之生命、身體、安全構成威脅，具
    有危險性之兇器均屬之，且祇須行竊時攜帶此種具有危險性
    之兇器為已足，並不以攜帶之初有行兇之意圖為必要（最高
    法院79年臺上字第5253號判例意旨參照）。本件扣案之鐵鎚
    、鐵橇各1 支係金屬製工具，質地堅硬，客觀上若持以攻擊
    他人，顯足以對人之生命、身體及安全構成威脅，此有扣案
    上開工具彩色照片2 幀附卷足憑，自屬具有危險性之兇器。
    被告持上開鐵鎚、鐵橇挖掘拆卸鐵製水溝蓋，自屬持客觀上
    具危險性，可供兇器使用之物竊盜。是核被告所為係犯刑法
    第321 條第1 項第3 款之攜帶兇器竊盜罪。
四、本案相關之法律比較適用：
    按行為後法律有變更者，適用行為時之法律。但行為後之法
    律有利於行為人者，適用最有利於行為人之法律，刑法第2
    條第1 項定有明文。查被告於前開行為後，刑法第41條、第
    74條業經總統於94年2 月2 日修正公布，是本件自應就被告
    行為前、後相關法律有修正者，依前揭規定加以比較適用。
    茲說明如下：
（一）修正前刑法第41條第1 項前段原規定：「犯最重本刑為5
      年以下有期徒刑以下之刑之罪，而受6 個月以下有期徒刑
      或拘役之宣告，因身體、教育、職業、家庭之關係或其他
      正當事由，執行顯有困難者，得以1 元以上3 元以下折算
      一日，易科罰金。」，且被告行為時之易科罰金折算標準
      ，依修正前罰金罰鍰提高標準條例第2 條前段（現已刪除
      ）之規定，本係就其原定數額提高為100 倍折算1 日，故
      被告行為時之易科罰金折算標準乃以銀元3 百元折算1日
      ，經折算後應以新臺幣9 百元折算為1 日。惟修正後刑法
      第41條第1 項前段則改以：「犯最重本刑為5 年以下有期
      徒刑以下之刑之罪，而受6 個月以下有期徒刑或拘役之宣
      告者，得以新臺幣1 千元、2 千元或3 千元折算一日，易
      科罰金。」，乃就易科罰金之折算標準予以提高。從而比
      較修正前、後所定之易科罰金折算標準，當以修正前之規
      定較有利於被告，故應依刑法第2 條第1 項前段，適用行
      為時、即修正前刑法第41條第1 項前段規定，以定其易科
      罰金之折算標準。
（二）修正前刑法第74條第1 項第1 款原規定受2 年以下有期徒
      刑、拘役或罰金之宣告，且未曾受有期徒刑以上刑之宣告
      者，得宣告緩刑，且依修正前刑法第93條第1 項規定，緩
      刑期間內得付保護管束，另於同法第75條規定僅須於緩刑
      期間內更故意犯罪、或緩刑前故意犯罪，而在緩刑其內受
      有期徒刑以上之宣告者，即可撤銷緩刑。修正後刑法第74
      條除維持前述宣告刑之限制外，另改以「未曾因故意犯罪
      受有期徒刑以上刑之宣告者」即可宣告緩刑，並增列同條
      第2 項規定法院得課予被告一定之負擔，惟同法第75條則
      規定須行為人於「緩刑期內因故意犯他罪，而在緩刑期內
      受不得易科罰金之有期徒刑以上刑之宣告確定」或「緩刑
      前因故意犯他罪，而在緩刑期內受不得易科罰金之有期徒
      刑以上刑之宣告確定」，方得撤銷緩刑，且須於於判決確
      定後6 月以內始可為之。綜此以觀，修正後刑法針對緩刑
      雖增列法院得課予被告一定義務之負擔，然此舉乃係協助
      被告於緩刑期間內徹底糾正其犯行，藉以貫徹緩刑宣告之
      目的，此外更同時放寬宣告緩刑之要件，且限制撤銷緩刑
      之要件，避免因社會非難程度較輕之過失犯、及惡性輕微
      或偶發性犯罪之行為人因此喪失改過自新之機會。準此，
      茲就修正前、後刑法關於緩刑之相關規定加以合併比較，
      本院乃認應以修正後刑法關於緩刑之規定較有利於被告（
      最高法院95年第8 次刑事庭會議結論亦採同一見解），故
      應依刑法第2 條第1 項但書，適用裁判時、即修正後刑法
      關於緩刑之相關規定作為應否宣告緩刑之依據。
五、爰審酌被告之犯罪動機、目的、手段、所竊財物價值非鉅，
    並兼衡其品行、生活狀況、智識程度與事後尚能坦承全部犯
    行，參以其教育程度，且其現年已63歲，又前無犯罪前科，
    素行良好等一切情狀，酌情量處如主文所示之刑，且依修正
    前刑法第41條第1 項前段規定，諭知易科罰金之折算標準，
    以資懲儆。另查，被告前未曾受有期徒刑以上刑之宣告，有
    臺灣高等法院被告前案紀錄表1 件在卷可稽，茲念其迫於經
    濟拮据之壓力，僅因一時失慮以致誤罹刑章，事後更已坦承
    犯行，深具悔意，所竊財物亦全數由被害人領回在案，諒以
    經此起訴、審判程序，理當知所警惕，信無再犯之虞，遂認
    前開所宣告之刑以暫不執行為適當，併依修正後刑法第74條
    第1 項第1 款規定諭知緩刑2 年。
六、此外，扣案之鐵鎚、鐵橇各1 支係被告所有且供本件犯罪所
    用之物，已據被告供承明確，爰依刑法第38條第1 項第2 款
    規定併予宣告沒收。
據上論斷，應依刑事訴訟法第273 條之1 第1 項、第284 條之1
、第299 第1 項前段，刑法第2 條、刑法第321 條第1 項第3 款
、、第74條第1 項第1 款、第38條第1 項第2 款，修正前刑法第
41 條 第1 項前段，修正前罰金罰鍰提高標準條例第2 條，判決
如主文。
本案經檢察官甲○○到庭執行職務。
中    華    民    國    95    年    7    月     31    日
                     刑事第四庭   法  官  林意芳
以上正本證明與原本無異。
如不服本判決，應於收受送達後10日內向本院提出上訴書狀。
中    華    民    國    95    年    7    月     31    日
                                  書記官  曾秀鳳
附錄本判決論罪科刑之法條：
中華民國刑法第321條
犯竊盜罪而有左列情形之一者，處 6 月以上、 5 年以下有期徒
刑：
  一、於夜間侵入住宅或有人居住之建築物、船艦或隱匿其內而
      犯之者。
  二、毀越門扇、牆垣或其他安全設備而犯之者。
  三、攜帶兇器而犯之者。
  四、結夥三人以上而犯之者。
  五、乘火災、水災或其他災害之際而犯之者。
  六、在車站或埠頭而犯之者。
前項之未遂犯罰之。


司法院資訊處製作；財團法人民間司法改革基金會備份。
